臺灣臺東地方法院刑事判決　　　　　　　100年度易字第208號
公　訴　人　臺灣臺東地方法院檢察署檢察官
被　　　告　林俊安
上列被告因恐嚇案件，經檢察官提起公訴（99年度偵字第1752號）
，本院判決如下：
    主  文
林俊安無罪。
    理  由
一、公訴意旨略以：被告林俊安於民國99年8月19日上午10時20
    分許，在臺東縣太麻里鄉○○○里段799地號上，於本院實
    施現場履勘測量時，對孫元璽恫嚇：「你給我小心，你回去
    後會有黑衣人找你。」等語，致孫元璽聞言心生畏怖，足生
    危害於其人身安全。因認被告涉犯刑法第305條之恐嚇罪嫌
    等語。
二、按犯罪事實應依證據認定之，無證據不得認定犯罪事實；又
    不能證明被告犯罪者，應諭知無罪之判決，刑事訴訟法第15
    4條第2項、第301條第1項分別定有明文。次按認定不利於被
    告之事實，須依積極證據，苟積極證據不足為不利於被告事
    實之認定時，即應為有利於被告之認定，更不必有何有利之
    證據；又認定犯罪所憑之證據，雖不以直接之證據為限，間
    接證據亦包含在內，然而無論直接證據或間接證據，其為訴
    訟上之證明，須於通常一般人均不致有所懷疑，而得確信其
    為真實之程度者，始得據為有罪之認定，倘其證明尚未達於
    此一程度，而有合理之懷疑存在時，事實審法院復已就其心
    證上理由予以闡述，敘明其無從為有罪之確信，因而為無罪
    之判決，尚不得任意指為違法，最高法院30年上字第816號
    、76年臺上字第4986號分別著有判例可資參照。又告訴人之
    告訴，係以使被告受刑事訴追為目的，是其陳述是否與事實
    相符，仍應調查其他證據以資審認採為斷罪之基礎（最高法
    院52年台上字第1300號判例參照）。
三、公訴人認被告涉犯恐嚇罪嫌，無非係以證人孫元璽、古林美
    蘭、古葳之證述為主要論據。
四、訊據被告固坦承其於上揭時、地在場，惟堅詞否認有何恐嚇
    之犯行，辯稱：是孫元璽自己說那幾天有黑衣人到他家，伊
    才順著孫元璽的話說：「對！對！對！有黑衣人。」，並無
    恐嚇之意等語。
五、經查：
（一）證人即告訴人孫元璽於本院審理時具結證稱：「他（指被
      告）說：『你要小心，今天回去就會有黑衣人找你』，但
      是這個在之前就已經有這些事了。」、「（問：當時林俊
      安對你講這個話的時候，有哪些人在場？）地政人員、古
      林美蘭、古薇，孫元璽都在場，還有林勝義、林金花、齊
      秀蘭、高思葦、被告的媽媽李桂花。」、「（問：這些人
      都有聽到被告對你講這個話嗎？）有。」、「（問：你剛
      剛說在場的人員都有聽到，那為什麼當天去的測量員李政
      修說當天他只注意法官，沒有注意當事人，他完全不知道
      有沒有這件事？）偽證，他公務員瀆職，我如果可以提出
      告訴，我現在就要告訴。」等語，證人古林美蘭證稱：「
      林俊安他跟我們講說：『你們再說這些嚴重的話，哪一天
      有黑衣人從你們那邊經過，你們都搞不清楚黑衣人會怎麼
      樣怎麼樣。』」、「（問：測量員有聽到林俊安講這個話
      嗎？）應該有吧，他講那麼大聲。」等語，證人古葳則證
      稱：「（問：當天在場，妳有聽到被告講說『你給我小心
      ，回去後會有黑衣人找你』這個話嗎？）有。」、「（問
      ：被告是對誰講的？）孫元璽。」、「（問：妳確定當天
      被告講的話，地政人員也有聽到？）應該有。」等語（均
      見本院100年7月28日審判筆錄），一致證稱被告確有以「
      會有黑衣人去找你」等語恫嚇告訴人孫元璽。
（二）惟證人即被告之妻高思葦證稱：「我先生並沒有說『你給
      我小心』，孫元璽只是講說『當天晚上有黑衣人出沒在他
      的家裡』，我先生是覆誦他的話而已。」、「孫元璽是說
      他有的時候在家裡都會看到黑衣人出沒，他是看著我們講
      的，可是我們沒有看他，林俊安就說『對對對，黑衣人』
      ，他是開玩笑的，是覆誦他的話而已。」、「（問：測量
      員有沒有聽到他們的對話？）沒有，因為他們在測量的地
      方。」等語，證人即被告嬸嬸齊秀蘭則證稱：「黑衣人之
      類的話我是有聽到，可是我當時在哄小孩子睡覺，我聽到
      爭吵聲，我就出來，我就聽到孫元璽講說他家半夜時常會
      有黑衣人走動，林俊安就順他的意，就回他說『對啦，會
      有黑衣人找你。』就是這樣子順他的意，而且臉也沒有對
      著他看，就是笑笑的，類似沒有在意這樣。」等語（見本
      院100年7月28日審判筆錄），均稱被告僅是被動回應，而
      未以黑衣人之事恫嚇告訴人。
（三）查證人孫元璽為告訴人，其目的在使被告受刑事處分，證
      言難免偏頗，證人古林美蘭係孫元璽之異性好友、古薇則
      係古林美蘭之孫女，是其等證詞，亦難免附和告訴人而有
      偏頗之虞；另證人高思葦係被告之妻，證人齊秀蘭則為被
      告嬸嬸，是其等所言均不免迴護被告，亦難予盡信。是就
      上開立埸相互對立之證人所述，實難逕予採信一方之詞。
      而本件依到埸執行測量職務之證人即太麻里地政事務所測
      量人員李政修證稱：「（問：就你的印象當天有無發生爭
      執事端或叫罵的情形？）沒有，當天我是跟著法官，聽法
      官的指示。」、「（問：你當天有無聽到他們講到黑衣人
      的事情？）沒有。」、「（問：據上次告訴人孫元璽在本
      院證述說，當天你也有聽到被告對他恐嚇說有黑衣人的事
      情，你在檢察官陳述不實在，有何意見？）我確實沒有聽
      到。」、「（問：另外證人古林美蘭、古薇也都證稱被告
      講的聲音很大聲，地政人員應該都有聽到，有何意見？）
      確實沒有聽到。」等語（見本院100年9月2日審判筆錄）
      ，已就當日並未聽聞被告以「黑衣人」等語恐嚇告訴人一
      節證述明確，核與證人孫元璽、古林美蘭、古薇證稱在場
      測量人員亦有聽聞恐嚇之情不符，是上開證人之證詞已存
      有重大瑕疵。
（四）再者，依證人孫元璽證稱：「之前就有這些動作了，而且
      是明顯的動作，警察甚至於都沒有處理，我也報過好多次
      的案，有黑衣人之類的事。」等語，及證人古林美蘭證稱
      ：「（問：在這件事之前，你們有感覺到不明人士，所謂
      的黑衣人到你們家去騷擾的事嗎？）有。」等語（均見本
      院10 0年7月28日審判筆錄）觀之，足見告訴人於本件事
      發之前即知有黑衣人至其住處騷擾之事，加以告訴人之友
      人古林美蘭與被告之父林勝義間有土地糾紛，則告訴人因
      懷疑先前出現之黑衣人係被告所為，故而於當日履勘現場
      對被告提及此事，亦不無可能。是以，被告辯稱：當日是
      告訴人先提及有黑衣人去其住處之事，伊僅是順口回應等
      語，尚非無據，應可採信。
（五）綜上，被告究竟有無對孫元璽口出：「會有黑衣人去夫找
      你」等恐嚇言語？僅有與被告立場對立之告訴人及告訴人
      友人上述具有瑕疵之證詞，尚缺乏其他補強證據可憑，故
      無從認定被告確有上開恐嚇犯行。
六、綜上所述，公訴人所提出之證據尚不足以證明被告確有恐嚇
    告訴人之行為，並說服本院形成被告有罪之心證；此外，復
    查無其他積極證據，足資證明被告確有公訴意旨所指恐嚇犯
    行。本件既不能證明被告犯罪，依法自應為被告無罪之諭知
    。
據上論斷，應依刑事訴訟法第301條第1項，判決如主文。
本案經檢察官洪政和到庭執行職務。
中    華    民    國   100    年    9     月    15    日
                        刑事第四庭  法  官  范乃中
以上正本證明與原本無異。
如不服本判決應於收受送達後10日內向本院提出上訴書狀，並應
敘述具體理由；其未敘述上訴理由者，應於上訴期間屆滿後20日
內向本院補提理由書（均須按他造當事人之人數附繕本）。「切
勿逕送上級法院」。告訴人或被害人對於本判決如有不服，請書
具不服之理由狀，請求檢察官上訴者，其上訴期間之計算係以檢
察官收受判決正本之日期為準。
                                    書記官  廖丁逸
中    華    民    國    100    年    9    月    15    日